【裁判字號】    98,訴,574
【裁判日期】    990416
【裁判案由】    傷害等
【裁判全文】
臺灣花蓮地方法院刑事判決               98年度訴字第574號
公  訴  人  臺灣花蓮地方法院檢察署檢察官
被      告  丁○○
            乙○○
上列被告因傷害等案件，經檢察官提起公訴（98年度偵字第3953
號），本院判決如下：
    主  文
丁○○、乙○○共同犯剝奪他人行動自由罪，均處有期徒刑參月
，如易科罰金，均以新臺幣壹仟元折算壹日；又共同犯傷害罪，
均處有期徒刑貳月，如易科罰金，均以新臺幣壹仟元折算壹日。
應執行有期徒刑肆月，如易科罰金，均以新臺幣壹仟元折算壹日
。
    事  實
一、丁○○為甲○○之前妻（兩人於民國98年12月23日離婚），
    緣丙○○明知丁○○與甲○○當時仍為夫妻關係，竟與甲○○交往，嗣丙○○於98年7月5日23時許，使用甲○○之手機
    打電話給丁○○挑釁，聲稱甲○○要邀伊等二人玩3P等語，
    致丁○○氣憤難耐，並告知乙○○上情，丁○○即與乙○○
    及另 2名不詳姓名年籍綽號「阿明」、「阿弟」之成年男子
    共同基於妨害自由之犯意聯絡，由乙○○駕駛車牌號碼1086
    - KJ號自小客車（下稱上開自小客車）搭載丁○○、「阿明
    」、「阿弟」之男子前往花蓮縣吉安鄉○○路 ○段19號「凱
    蒂貓遊藝場」，渠等於翌日凌晨 1時許，在該遊藝場前見到
    丙○○，「阿明」、「阿弟」即下車分別拉住丙○○之雙手
    ，違反丙○○之意願而強押丙○○上車後，乙○○即駕駛上
    開自小客車前往丁○○位於花蓮縣瑞穗鄉○○路 ○段237 號
    住處，在途中，乙○○、丁○○與「阿明」、「阿弟」亦基
    於共同傷害人身體之犯意聯絡，在車上共同對丙○○拳打腳
    踢，嗣於同日凌晨 1時50分許返回丁○○之上開住處後，其
    四人接續前開共同妨害自由及傷害之犯意聯絡，除不讓丙○○離去外，繼續徒手毆打丙○○，致丙○○受有臉、頭皮、
    頸、大腿、小腿、背部及手鈍挫傷等傷害。至同日凌晨 4時
    許，因甲○○同意簽署離婚協議書後，丁○○等人始同意甲○○之友人將丙○○帶離前往就醫。
二、案經丙○○訴由花蓮縣警察局吉安分局報告臺灣花蓮地方法
    院檢察署檢察官偵查起訴。
    理  由
壹、證據能力部分：
一、按被告以外之人於審判外之言詞或書面陳述，除法律有規定
    者外，不得作為證據，刑事訴訟法第159條第1項定有明文。
    經查，被告丁○○、乙○○對於告訴人即證人丙○○及證人
    甲○○於警詢及檢察官詢問時之證詞均不同意作為證據，而
    證人甲○○於警詢時之上開證述內容與在本院證述之內容大
    致相符，故認無證據能力，另證人丙○○於警詢時之證述亦
    係屬於在審判外之言詞陳述，亦無證據能力。至於證人丙○○、甲○○於偵訊時之證述，係在檢察官依法訊問前具結後
    之證述，並無證據證明其等之上開證述有顯不可信之情形，
    是依刑事訴訟法第 159條之1第2項之規定，均認為有證據能
    力。
二、又本案認定事實所引用之本件卷證所有文書證據，檢察官及
    被告並未主張排除前開書證之證據能力，且迄於本院言詞辯
    論終結前均未表示異議，是本案認定事實所引用之本件卷證
    所有文書證據，均認為有證據能力，合先敘明。
貳、實體部分：
一、訊據被告丁○○、乙○○對於其等共同毆打告訴人丙○○受
    傷之事實均坦承不諱，惟對於檢察官起訴書所指妨害自由部
    分之犯行則均矢口否認，並均辯稱係因丙○○先行挑釁，其
    等才開車找丙○○，並沒有強拉丙○○上車云云。經查：
（一）就被告丁○○、乙○○所犯傷害罪部分，被告丁○○、乙○○二人於警、偵訊、本院準備程序及審理時均坦承不諱
      ，核與告訴人即證人丙○○及證人甲○○於偵訊時之證述
      大致相符，並有衛生署花蓮醫院診斷證明書、丙○○受傷
      所拍照片 4張附卷可稽，是被告丁○○、乙○○之前開自
      白與事實相符，可以採信，被告丁○○、乙○○上開傷害
      之犯行事證明確，均應依法論科。
（二）至被告丁○○、乙○○均辯稱是丙○○自願上車，並未妨
      害其行動自由云云，然上揭事實業據告訴人即丙○○於檢
      察官偵訊時證述明確，核與在場目擊證人即甲○○於偵訊
      時證稱：「……當時休旅車下來兩個人，走到凱蒂貓門口
      ，就把丙○○帶走了，丙○○不是願意上車的，是兩個人
      一人拉一邊，把左右手拉住，丙○○有反抗他們，丙○○
      有抵抗他們，當時我已經在車子旁邊問是什麼事情」、「
      （丙○○如何抵抗？）就是要把他們的手揮開的樣子，我
      有看到他不要的意思，也有聽到他喊叫」、「（後來發生
      何事？）進屋子裡面，乙○○、丁○○及其中一個男子坐
      著，另一個男子在外面看著，連我也可能有事，我要帶丙○○走，他們不肯……」、「……凌晨4、5點了……我就
      打電話找我朋友蔡必忠來簽一簽，我朋友蔡必忠來簽了以
      後，我便叫蔡必忠帶丙○○去看醫生……」等語（見偵查
      卷第37頁、第38頁、第41頁），及於本院審理時證稱：「
      （你是否有看到告訴人如何被帶上車？）有」「（帶上車
      的經過是否如你在偵查中講的？）是，是那兩位不認識的
      男子將被告一人一邊拉上車」等語（見本院卷第57頁）相
      符。且衡諸一般常情，告訴人丙○○之前既已打電話向丁○○挑釁，已有仇怨，其見丁○○帶乙○○及另 2名不認
      識之男子開車前來，即知來者不善，當時又係在凌晨 1時
      許之深夜，豈有自願隻身隨被告等人上車之理，且在被告
      丁○○之住處，亦遭毆打至凌晨 4時許才由證人甲○○之
      友人帶離就醫，被告丁○○、乙○○辯稱並未妨害告訴人
      丙○○之行動自由，顯與事理不符，自均難採信。被告丁○○、乙○○夥同「阿明」、「阿弟」之成年男子共同妨
      害告訴人丙○○之行動自由之犯行，已事證明確，均應依
      法論科。
二、按以強暴之方法剝奪人之行動自由時，若無傷害之故意，而
    於實施強暴行為之過程中，致被害人受有傷害，乃實施強暴
    之當然結果，固不另論傷害罪。惟妨害自由罪，並非以傷人
    為當然之手段，若行為人另具有傷害故意，且發生傷害結果
    ，自應成立傷害罪名，如經合法告訴，即應另負傷害罪責。
    故核被告丁○○、乙○○所為，均係犯刑法第302條第1項之
    妨害自由罪、同法第277條第1項之普通傷害罪。被告丁○○
    、乙○○與「阿明」、「阿弟」之成年男子間，就上開犯行
    均有犯意聯絡及行為分擔，均為共同正犯，被告丁○○、乙○○就其所犯妨害自由罪及普通傷害罪二罪間，犯意各別，
    行為互殊，應予分論併罰之。爰審酌被告丁○○雖受告訴人
    之挑釁而氣憤難耐，然竟不思依循正當途徑解決問題，反而
    夥同乙○○等人於深夜強押告訴人上車後，毆打告訴人成傷
    及剝奪其行動自由，且告訴人遭毆打之時間長達 3個多小時
    ，嚴重危害告訴人之行動自由與人身安全，而乙○○不當介
    入他人之紛爭，亦屬不該，且其等迄未與告訴人達成和解，
    賠償告訴人所受之損害，犯後僅坦承部分犯行，迄無悔改之
    意等一切情狀，分別量處如主文所示之刑，並依法定其應執
    行刑，及就各宣告刑與執行刑均諭知易科罰金之折算標準，
    以為警惕。
據上論斷，應依刑事訴訟法第299條第1項前段，刑法第28條、第
302 條第1項、第277條第1項、第51條第5款、第 41條第1項前段
，刑法施行法第1條之1，判決如主文。
中    華    民    國    99    年    4     月    16    日
                  刑事第三庭  審判長  法  官  李世華
                                      法  官  湯國杰
                                      法  官  許乃文
以上正本證明與原本無異。
如不服本判決應於收受送達後10日內向本院提出上訴書狀，並應
敘述具體理由。其未敘述上訴理由者，應於上訴期間屆滿後20日
內向本院補提理由書(均須按他造當事人之人數附繕本)「切勿逕
送上級法院」。告訴人或被害人如對於本判決不服者，應具備理
由請求檢察官上訴，其上訴期間之計算係以檢察官收受判決正本
之日期為準。
中    華    民    國    99    年    4     月    16    日
                                      書記官
附錄本案論罪科刑法條全文：
中華民國刑法第277條
（普通傷害罪）
傷害人之身體或健康者，處3 年以下有期徒刑、拘役或1 千元以
下罰金。
犯前項之罪因而致人於死者，處無期徒刑或7 年以上有期徒刑；
致重傷者，處3 年以上10年以下有期徒刑。
中華民國刑法第302條
（剝奪他人行動自由罪）
私行拘禁或以其他非法方法，剝奪人之行動自由者，處5 年以下
有期徒刑、拘役或3 百元以下罰金。
因而致人於死者，處無期徒刑或7 年以上有期徒刑，致重傷者，
處3 年以上10年以下有期徒刑。
第 1 項之未遂犯罰之。

司法院資訊處製作；財團法人民間司法改革基金會備份。
